【裁判字號】    95,上訴,426
【裁判日期】    950602
【裁判案由】    妨害電腦使用
【裁判全文】
臺灣高等法院刑事判決                 95年度上訴字第426號
上  訴  人  臺灣板橋地方法院檢察署檢察官
被      告  乙○○
上列上訴人因被告妨害電腦使用案件，不服臺灣板橋地方法院94
年度訴字第2461號，中華民國94年12月8日第一審判決（起訴案
號：臺灣板橋地方法院檢察署94年度偵字第7898號），提起上訴
，本院判決如下：
    主  文
上訴駁回。
    理  由
一、公訴意旨略以：被告乙○○於民國（下同）93年2月15日下
    午2時許，在臺北縣中和市○○路上之「人工智慧網咖」內
    ，以電腦設備侵入甲○○以其女王昕如名義向因思銳遊戲總
    局股份有限公司（下稱因思銳公司）申請奇蹟網路遊戲之帳
    號內（無故侵入電腦部分未據因思銳公司提出告訴），無故
    取得上開帳號內「守護之鎧」等項虛擬道具之電磁記錄；嗣
    甲○○得知上情，而由乙○○於93年2月18日立悔過書，並
    簽發面額為新台幣70,000元之本票，交與甲○○為賠償之用
    。因認被告涉有刑法第359條之無故取得他人電腦之電磁紀
    錄罪嫌云云。
二、按告訴乃論之罪，其告訴應自得為告訴之人知悉犯人之時起
    ，於6 個月內為之；又告訴或請求乃論之罪，未經告訴、請
    求或其告訴、請求經撤回或已逾告訴期間者，應諭知不受理
    之判決，且得不經言詞辯論為之，刑事訴訟法第237 條第1
    項、第303 條第3 款及第307 條分別定有明文。
三、本件告訴人王怡芳告訴被告乙○○涉犯刑法第359 條之無故
    取得他人電腦之電磁紀錄罪，依同法第363 條之規定須告訴
    乃論。而按告訴乃論之罪，告訴人之告訴，須指明所告訴之
    犯罪事實及表示希望訴追之意思，始足當之，最高法院18年
    上字第798 號判例、87年度台上字第2379號判決意旨可資參
    照。經查：本件公訴人起訴之犯罪事實係於93年2 月15日，
    而告訴人於同日即已知悉被告無故取得告訴人帳號內之電磁
    紀錄乙節，業據告訴人於原審準備程序中陳述明確，從而告
    訴期間自應自93年2月15日起算。起訴書雖認告訴人於93年3
    月2日（起訴書誤載為93年3月21日）向承辦員警稱係因發現
    本件電磁紀錄遭竊而為警詢筆錄，並指稱行為人係被告，足
    認是時業已提出告訴，未逾法定6個月之告訴期間云云。惟
    細究王怡芳於93年3月2日警詢中之指述，王怡芳係指稱其女
    兒王昕如所申請，而供其及王昕如使用之奇蹟網路遊戲帳號
    內之電磁紀錄遭人竊取，可疑人為被告乙○○。並僅陳明「
    我要求乙○○賠償我的損失」等語。告訴人於94年12月2日
    原審準備期日時亦稱在第1次警詢時是要被告賠其錢，當時
    刑事的部分還不知道要告什麼等語。則王怡芳於前開警詢中
    僅表明欲向被告提出民事損害賠償請求，並未表示希望訴追
    之意思，揆諸最高法院前開見解，王怡芳於93年3月2日警詢
    時顯未提出告訴，起訴書認王怡芳是時已提出告訴，顯有誤
    會。而告訴人於93年8月23日警詢時雖表明要對被告提出妨
    害電腦使用罪告訴，其於原審前開準備程序中亦稱其於8月
    份才提出告訴等語，是其告訴顯已逾告訴期間。從而，原審
    以告訴人之告訴已逾告訴期間，而諭知不受理之判決，即核
    無不合，檢察官上訴意旨仍執陳詞認告訴人王怡芳於93年3
    月2日警詢中之指述已可認其有訴追之意思，而指摘原判決
    不當，惟告訴人王怡芳於本院審理中仍供陳：其於93年3月2
    日警詢中之指述，僅係要求乙○○賠償其損失，並無追究刑
    事犯罪之意思等情無訛，堪認告訴人係在民事求償無果後，
    才會在93年8月23日另向警方明確表明「我要對乙○○提出
    妨害電腦使用罪告訴」，應認斯時始屬具體表明刑事訴追之
    意思，其餘亦據原判決理由詳陳，上訴意旨仍以告訴未逾期
    而爭執，尚難認為有理由，應予駁回。
四、被告經合法傳喚，無正當理由不到庭，爰不待其陳述，逕行
    判決之。
據上論斷，應依刑事訴訟法第368條、第371條，判決如主文。
本案經檢察官田炳麟到庭執行職務。
中    華    民    國    95    年    6     月     2    日
                  刑事第十庭    審判長法  官  劉景星
                                      法  官  李春地
                                      法  官  陳志洋
以上正本證明與原本無異。
如不服本判決，應於收受送達後十日內向本院提出上訴書狀，其
未敘述上訴之理由者並得於提起上訴後十日內向本院補提理由書
（均須按他造當事人之人數附繕本）。
                                      書記官  王韻雅
中    華    民    國    95    年    6     月    5     日


司法院資訊處製作；財團法人民間司法改革基金會備份。
